【裁判字號】    98,台抗,634
【裁判日期】    980814
【裁判案由】    聲請假扣押
【裁判全文】
最高法院民事裁定              九十八年度台抗字第六三四號
再 抗告 人  財團法人台灣科技發展基金會
法定代理人  丙○○
訴訟代理人  戴雯琪律師
上列再抗告人因與甲○○等間聲請假扣押事件，對於中華民國九
十八年五月八日台灣高等法院裁定（九十八年度抗字第六二七號
），提起再抗告，本院裁定如下：
    主  文
再抗告駁回。
再抗告訴訟費用由再抗告人負擔。
    理  由
按請求及假扣押之原因應釋明之；前項釋明如有不足，而債權人
陳明願供擔保或法院認為適當者，法院得定相當之擔保，命供擔
保後為假扣押，民事訴訟法第五百二十六條第一項、第二項分別
定有明文。故債權人聲請假扣押應就其請求及假扣押之原因加以
釋明，兩者缺一不可。該項釋明如有不足而債權人陳明願供擔保
或法院認為適當者，法院始得定相當之擔保，命供擔保後為假扣
押。若債權人就其請求及假扣押之原因有一項未予釋明，法院即
不得為命供擔保後假扣押之裁定。此所謂請求之原因，係指債權
人金錢請求或得易為金錢請求之發生緣由（民事訴訟法第五百二
十二條第一項）；而假扣押之原因，則指有日後不能強制執行或
甚難執行之虞（同法第五百二十三條第一項）；至所稱釋明，乃
謂當事人提出能即時調查之證據，使法院就其主張之事實，得生
薄弱之心證，信其大概如此而言。本件再抗告人即債權人主張相
對人甲○○、乙○○分任伊董事長、執行秘書期間，連續不法掏
空伊資產達新台幣七百餘萬元，迄未誠意出面解決，伊恐將來有
不能強制執行或甚難執行之虞等語，提出刑事告訴狀、開庭通知
書、錄音譯文、法人登記證書、再抗告人銀行存款餘額及存摺等
件，向台灣士林地方法院（下稱士林地院）陳明願供擔保，聲請
對相對人為假扣押。依首揭說明，再抗告人所提前開刑事告訴狀
等件，充其量僅能釋明其請求之原因，對於假扣押之原因並未有
所釋明。士林地院遽行裁定諭知再抗告人供擔保之金額後准為假
扣押，於法即有未洽。相對人不服向原法院提起抗告，原法院將
士林地院裁定廢棄，駁回再抗告人之聲請，經核於法並無不合。
再抗告意旨猶執伊業以書狀釋明（實僅敘述）相對人確有假扣押
之原因云云，指摘原裁定為不當，聲明廢棄，自難認為有理由。
次查原法院於民國九十八年四月十七日曾發文與再抗告人，請於
文到十日內就本件假扣押事件表示意見（見原法院卷一五頁、一
五之一頁），再抗告人亦兩度提出答辯狀於原法院（同卷一六頁
、一七頁、二三頁），其指摘原法院未予陳述意見之機會，容有
誤會，附此敘明。
據上論結，本件再抗告為無理由。依民事訴訟法第四百九十五條
之一第二項、第四百八十一條、第四百四十九條第一項、第九十
五條、第七十八條，裁定如主文。
中    華    民    國  九十八  年    八    月   十四   日
                      最高法院民事第二庭
                          審判長法官  陳  淑  敏
                                法官  阮  富  枝
                                法官  許  澍  林
                                法官  黃  秀  得
                                法官  許  正  順
      本件正本證明與原本無異
                                      書  記  官
中    華    民    國  九十八  年    八    月  二十四  日
                                                      K


司法院資訊處製作；財團法人民間司法改革基金會備份。
